臺灣板橋地方法院民事判決　　　　　　　　99年度國字第23號
原　　　告　鄭詩穎
訴訟代理人　李樂濟律師
被　　　告　交通部公路總局第一區養護工程處
法定代理人　莊明松
訴訟代理人　林耀泉律師
　　　　　　陳盈君律師
　　　　　　連雲呈律師
參　加　人　台灣國際纜網通信股份有限公司
法定代理人　沈尤成
訴訟代理人　李長昇
　　　　　　高大鈞
上列當事人間請求國家賠償事件，經本院於民國100年2月17日言
詞辯論終結，判決如下：
    主  文
被告應給付原告新台幣陸拾柒萬肆仟肆佰伍拾元及自民國99年9
月8日起至清償日止按年息百分之五計算之利息。
原告其餘之訴駁回。
訴訟費用由被告負擔二分之一，餘由原告負擔。
本判決第一項於原告以新台幣貳拾貳萬肆仟元供擔保後，得為假
執行。如被告以新台幣陸拾柒萬肆仟肆佰伍拾元預供擔保，免為
假執行。
原告其餘假執行之聲請駁回。
    事實及理由
一、又按當事人得於訴訟繫屬中，將訴訟告知於因自己敗訴而有
    法律上利害關係之第三人，民事訴訟法第65條第1項定有明
    文。次按就兩造之訴訟有法律上利害關係之第三人，為輔助
    一造起見，於該訴訟繫屬中，得為參加，民事訴訟法第58條
    第1項亦有明文。又所謂「法律上利害關係」，係指兩造裁
    判之效力依法及於該第三人或兩造裁判效力雖不及之，但參
    加人之法律上地位，將因當事人一造之敗訴，依該判決之內
    容直接或間接受有不利益。反之，若該當事人勝訴，即可免
    受此不利益者而言。查系爭道路係由被告管理，因台灣國際
    纜網通信股份有限公司向被告申請挖掘道路埋設管線，道路
    回填不實，路面無法負荷交通流量造成系爭坑洞，被告對於
    台灣國際纜網通信股份有限公司有求償權，是台灣國際纜網
    通信股份有限公司就本件訴訟有法律上利害關係，台灣國際
    纜網通信股份有限公司具狀聲請輔助被告參加本件訴訟，揆
    諸前揭規定，核無不合，應予准許。
二、原告主張：
  １原告於民國98年3月15日16時30分，騎乘車牌號碼8HN-093普
    通重型機車，行經至新北市淡水區○○○路○段179號，因
    路面有坑洞，影響行車安全，且無任何警示標誌，原告發現
    坑洞後閃避不及，撞上該坑洞，機車行車不穩偏左傾斜往前
    數公尺後倒在紅磚道上，原告身體被壓在機車下，受有左側
    膝蓋開放性傷口、多處表淺損傷、磨傷或擦傷，左側膝挫傷
    等多處嚴重傷害，此等傷害必須多次開刀，原告只好在家休
    養兩個月，之後尚須復健，醫生診斷需一年時間，原告因此
    休學1年，迄今仍在持續開刀與復健中。被告為該路面之管
    理機關，竟疏未就該路面之坑洞為修補，亦未設置警示標誌
    ，致原告騎乘機車經過該路段時閃避不及，撞上該坑洞，人
    車受有損害，該坑洞足以影響行車安全，且不具備通常應有
    之狀態及功能，已構成國家賠償法第3條第1項所示之公有公
    共設施因設置或管理有欠缺，致人民身體及財產受有損害之
    情形，被告應負損害賠償責任。原告依國家賠償法第9條第2
    項、第10條第1項規定，以書面向被告請求賠償時，竟遭被
    告於99年6月21日發函拒絕。為此，提起本件訴訟。
  ２原告受有下列損害：
  (1)機車修理費：原告所有之機車受損，支出修理費新台幣（下
    同）11750元。
  (2)醫療費用：原告受傷支出醫藥費86000元。
  (3)看護費用：原告急診後休養二天須專人照顧，其後多次至三
    軍總醫院門診換藥，最後至新光吳火獅紀念醫院接受98年11
    月18日、99年5月20日及99年8月16日三次醫療手術，手術完
    後均應休養3個月，以利傷口之復原及為下次手術作準備，
    此期間共計9個月又2天之休養，此除造成原告實習中斷外，
    觀察期間亦須專人照顧，是原告僅請求8個月之看護費用，
    誠屬合理之請求。參照最高法院89年度台上字第1749號判決
    要旨，親屬照顧被害人之起居，固係出於親情，但親屬看護
    所付之勞力，並非不能評價為金錢，此種基於身分關係之恩
    惠，自不能加惠於加害人，而應比照一般看護情形，認被害
    人受有相當看護費之損害，命加害人賠償，始符民法第193
    條所定「增加生活上需要」之意旨。原告於事故發生8個月
    由原告母親曹靖卿照顧，自得請求被告賠償相當於看護費之
    損害。參酌一般看護行情全日照顧之費用為每日1900元，故
    被告應賠償原告看護費用456000元（1900x240=456000 ）
  (4)工作收入減少：原告於事故發生時，原已修畢康寧醫護暨管
    理專科學校（下稱康寧專校）五專之全部學分，而在醫院作
    畢業前之實習課程，預期實習期滿可於同年六月畢業後投入
    職場，然因本件事故受傷行動不便而必須在家休養一年，無
    法完成實習課程。依康寧專校實習就業輔導組97學年度日間
    部畢業生升學就業調查統計表可知，原告就讀之護理科，已
    修畢學業，僅差二個多月之實習期滿即能畢業，故不考慮延
    畢與其他管道，僅就升學與就業比較係23/58：35/58，即原
    告就讀之護理科畢業同學有60％選擇就業，原告亦選擇畢業
    後即進入職場。再查，原告在校成績優良，曾擔任康寧專校
    護理科科學會活動組副組長、會長等社團職務、熟知專業知
    識，本件事故發生前甫獲台灣急診醫學會頒發已完成之高級
    心臟救命術及急診創傷等訓練課程之證明文件，積極為畢業
    後投入就業職場而充實自己之專業技能證照，可證原告確實
    有畢業後投入就業職場之計劃與決心。又查，依原告在校同
    班同學邱郁婷及胡佳苓等二人之薪資單可知，邱郁婷99年7
    月至99年12月之薪資至少均在29000元以上（扣除稅金與其
    他費用）、胡佳苓任職於財團法人中心綜合醫院，99年12月
    之薪資亦達40000元以上（扣除年終獎金及其他稅金與費用
    ），故原告依通常情事，實習完畢而順利畢業後進入職場，
    原告至少可獲得29000元以上之薪資。參考勞委會所公布之
    98年各行各業薪資水準認為專科生平均起薪23588元，原告
    僅以每月22000元計算，依通常情形可得預期之一年工作收
    入264000元作為賠償，誠屬合理。
  (5)慰撫金：原告係78年2月4日生，正值青春年華。本件事故除
    造成原告學業中斷外，經歷三次開刀，痛楚非筆墨得以形容
    。且此傷口會增生肥厚疤痕，外觀亦明顯泛紅，為避免引人
    側目或異樣眼光，原告在衣著上喪失穿著裙子或短褲之權利
    ；又因該疤痕肥厚，造成左膝皮肉緊縮無法行動自如，亦令
    原告喪失自信而影響正常的社交活動。此次車禍後，原告對
    於行走或行駛之道路表面是否確實無凹洞已生懷疑與恐懼、
    生涯規劃有重大改變，精神上及身體上痛苦，確屬重大，原
    告請求70萬元之慰撫金，並不為過。
  ３並聲明：被告應給付原告0000000元，及自起訴狀繕本送達
    翌日起至清償日止，按年息百分之五計算之利息。願供擔保
    ，請准宣告假執行。
三、被告則以：
  １系爭坑洞並非造成原告損害之原因：
    位於台北縣淡水鎮○○○路○段179號前之系爭坑洞，經被告
    於事故發生後至現場履勘結果，該坑洞長約120公分、寬約
    70公分、深約8公分。坑洞係因參加人台灣網纜股份有限公
    司向被告申請挖掘道路埋設管線，回填不實，致路面無法負
    荷正常交通流量擠壓所致。原告稱行經系爭坑洞而跌倒，然
    依道路交通事故現場圖之記載，地面上並無任何煞車痕及刮
    地痕，併參道路交通事故調查卷宗，其上僅記載道路上存有
    坑洞，肇因研判欄記載，第一當事人（即原告）主要肇因係
    「未注意車前狀況」，復參酌事故現場照片與被告於事發後
    自行拍攝之照片，原告機車停放於汎德汽車門口之紅色地磚
    處，該處距離系爭坑洞尚有32公尺遠。如原告所言為真，車
    子係受坑洞影響後打滑，豈有可能在道路地面上未留下任何
    刮地痕及煞車痕？又原告一再表示並未移動機車，故汎德汽
    車門口紅色地磚處，即為原告事故發生之第一現場，可知原
    告跌倒受傷，並非受系爭坑洞之影響。又依據一般經驗法則
    及論理法則判斷，撞上系爭坑洞後應立即摔倒於坑洞左、右
    側，並非摔倒於離系爭坑洞32公尺外之汎德汽車門口紅色地
    磚處附近。且按，原告於交通事故談話紀錄表中自認交通狀
    況係「左邊兩個車道都有車輛在行駛，無法往左邊閃躲」，
    故事故發生當時交通流量大，原告既自認係往左側倒地，則
    原告倒地後必然擦撞上位於左側之車輛或至少受有影響，豈
    有可能任由原告滑行32公尺之遠？原告並未舉證證明伊機車
    確實有壓過坑洞，壓過坑洞後機車是否真有打滑？打滑後機
    車受系爭坑洞影響後彈跳力道多大？彈跳後摔落定點為何？
    滑行後之定點為何？豈可未提出任何人證、物證即空言主張
    與坑洞有相當因果關係。原告所受之損害，與坑洞不具有相
    當因果關係，被告不負賠償責任。證人楊茜雯稱「原告機車
    未在地上磨」，核與原告及同一機車乘客楊翎於警訊所稱「
    機車往右前方刮地滑行」不符，可知證人楊茜雯根本未見原
    告摔倒過程，且與原告為同儕關係，所為證言偏袒不實。
  ２原告與有過失：
    事故當時之交通狀況，係週末假日下午4時30分，正值人車
    擁擠之際，原告亦於交通事故談話紀錄表中自認交通狀況係
    「左邊兩個車道都有車輛在行駛無法往左邊閃躲」，原告本
    應依道路交通安全規則第93條第2點減速慢行，作隨時停車
    之準備，卻未依規定減速慢行至隨時得停車之狀態。原告如
    係打滑至系爭坑洞32公尺外跌倒，則原告車速應屬過快，甚
    至違規超速，乃與有過失。復按「汽機車行駛時，駕駛人應
    注意車前狀況，並隨時採取必要之安全措施」，道路交通安
    全規則第94條第3項定有明文。而上開「應注意車前狀況」
    之注意義務，應注意至何種程度，法無明文，然依道路安全
    規則第93條、第94條法條文字與立法精神觀之，自應足以使
    駕駛人能達到「隨時停車之準備」為必要。參酌道路交通事
    故調查卷宗，肇因研判欄記載，第一當事人（即原告）主要
    肇因係「未注意車前狀況」，原告既「未盡注意車前狀況，
    達隨時得停車」，是原告亦與有過失。原告雖一再供稱伊時
    速只有30至40公里，惟倘若原告所言為真，如時速僅有30至
    40公里，本即可立即停車或減速穩住車身，不可能失控不穩
    後又行駛32公尺始摔落。是原告辯稱其時速僅有30至40公里
    ，顯不足採，原告與有過失。
  ３原告請求賠償機車修理費11750元，應將零件折舊部分予以
    扣除，扣除折舊額後應為2417元。按最高法院77年度5月17
    日第9次民事庭會議決議（一）:「物被毀損時，被害人除得
    依民法第一百九十六條請求賠償外，並不排除法第二百十三
    條至第二百十五條之適用。依民法第一百九十六條請求賠償
    物被毀損所減少之價額，得以修復費用為估定之標準，但以
    必要者為限（例如：修理材料以新品換舊品，應予折舊）。
    被害人如能證明其物因毀損所減少之價額，超過必要之修復
    費用時，就其差額，仍得請求賠償」，依據行政院所發布之
    固定資產耐用年數表及固定資產折舊率表，機器腳踏車之耐
    用年數為3年，依定率遞減法每年應折舊536/1000。查原告
    之普通重型機器腳踏車（牌照：8HN-093） 為96年2月出廠
    ，事故發生日為98年3月15日，機車實際使用日數為2年1 個
    月，則機車零件修理之折舊總額應為9333元。扣除折舊額後
    ，原告機車零件維修價值應為2417元。計算式：
    第1年折舊11750x0.536=6298
    第2年折舊(00000-0000)x0.536=2922
    第3年折舊(00000-0000-0000)x0.536x1/12=113
    計6298+2922+113=0000
    00000-0000=2417
  ４原告於新光吳火獅紀念醫院整形外科之美容去疤手術支出，
    並非必要醫療費用，非被告應賠償之範圍。原告未舉證其有
    需專人全日看護2日之必要，蓋據馬偕紀念醫院淡水分院診
    斷證明書，其上僅記載「宜休養2天」，並非需「全日看護
    」。另新光醫療財團法人新光吳火獅紀念醫院主治醫生病歷
    摘要記錄「…根據病人敘述手術期間因有組織擴張器存在，
    左膝活動不便（不便彎曲），常要有人照顧，以利於日常生
    活」，該系爭病歷摘要記錄並非醫療鑑定報告或診斷證明書
    ，僅係原告於就醫期間，其主治醫生之摘要記錄紙。其上「
    常要有人照顧，以利於日常生活」等語，為病人之陳述，並
    非主治醫生依其醫療專業判斷之結果。是故原告起訴主張伊
    於醫療期間必須全日看護長達240日，並以1日1900元之看護
    費計算請求損害賠償，恐言過其實。台灣國際纜網通信股份
    有限公司人員於98年9月前往原告家中慰問致歉，是日原告
    行動雖有不便，但已無醫療繃帶或醫療輔助器材，原告可自
    行行動無需他人攙扶，亦可徵原告主張伊於醫療期間必須全
    日看護長達8個月，恐誇大其詞。事故發生時，原告仍係學
    生，無任何工作收入。原告僅空言因該事故發生致未能如期
    畢業，並臆測如果能如期畢業可即時就業，並獲得每月2200
    0元之薪資云云，惟原告將來之職業現在不可預知，亦有諸
    多變數，原告請求工作損失應予駁回。縱認原告得請求工作
    損失，亦僅得依基本工資每月17880元計算。原告雖受有左
    側膝部深度擦傷之傷害，然其恢復狀況良好，請求慰撫金70
    萬元，顯然過高等語置辯。
  ５並聲明：原告之訴駁回。如受不利益之判決，願供擔保請准
    宣告免為假執行。
四、參加人之陳述：同被告之意見。
五、經查，原告主張於前揭時地騎車機車行經坑洞而人車倒地之
    事實，業據證人楊茜雯證述在卷，楊茜雯於本院證稱：當時
    我跟他一起各騎一台機車，我騎原告後面，時間大約是下午
    的時候，幾點不記得了。我是看到他掉到坑洞，發生很大的
    震動，機車不穩並行駛一段距離後才倒地，原告是滑行倒在
    紅磚道上等語（見100年1月28日言詞辯論筆錄），且原告當
    時所搭載之乘客楊翎亦於警訊供稱：我們當時行駛在外側車
    道上，鄭詩穎往前直駛時，我們同時突然發現前方外側車道
    上有一個大坑洞，來不及閃避，機車前輪就陷入坑洞內，鄭
    詩穎就採取煞車減速之動作，通過坑洞後機車開始打滑，我
    和機車及鄭詩穎往左側倒地，之後往右前方刮地滑行後倒地
    ，我們的機車倒地後靜止在路面邊線外等語，堪信原告主張
    為真實。被告雖辯稱：如原告所言為真，車子係受坑洞影響
    後打滑，豈有可能在道路地面上未留下任何刮地痕及煞車痕
    ？又依據一般經驗法則及論理法則判斷，撞上系爭坑洞後應
    立即摔倒於坑洞左、右側，並非摔倒於離系爭坑洞32公尺外
    之汎德汽車門口紅色地磚處附近，原告之跌倒與坑洞無關云
    云，惟查，原告已稱發現坑洞後閃避不及，撞上該坑洞，機
    車行車不穩偏左傾斜往前數公尺後倒在紅磚道上，原告身體
    被壓在機車下等語，並非主張自坑洞處即倒地滑行，是道路
    上無煞車痕及刮地痕，自屬合理。又觀諸該坑洞照片，約人
    孔蓋大小，並未大到足以阻止原告機車往前之動力，是原告
    機車撞上坑洞後仍有車速往前行駛，被告稱原告機車撞到坑
    洞後應立即摔倒於坑洞左、右側，恐與事實不符，自不能以
    原告未倒在坑洞旁，即指原告人車倒地與坑洞無關。被告雖
    又質疑：證人楊茜雯所言，與原告及同一機車乘客楊翎所為
    陳述不符，可知證人楊茜雯根本未見原告摔倒過程，且與原
    告為同儕關係，所為證言偏袒不實云云，惟查，證人楊茜雯
    證稱：原告行經坑洞後車行不穩，並行駛一段距離後才倒地
    ，原告是滑行倒在紅磚道上等語，與原告及乘客楊翎所稱均
    相符，堪認原告係因騎經坑洞後跌倒，另證人楊茜雯稱：未
    見原告機車在地上磨，原告機車係到紅磚倒上才倒地等語，
    亦與原告於本院稱：伊機車未與道路路面摩擦，伊係在紅磚
    道上才跌倒等語相符，證人楊茜雯之證詞可供認定原告係行
    經坑洞而跌倒之證據，被告此部分所辯，為不可採。
六、綜上，原告主張其騎經系爭坑洞跌倒之事實堪予認定，次就
    原告所為各項請求審酌如下：
  (1)機車修理費：
    原告主張：伊所有之機車受損，支出修理費11750元，請求
    被告賠償等情，並提出行車執照及機車修理收據為證，經核
    修理項目為必要，應予准許。被告雖辯稱：修理費應予折舊
    云云，惟本院認為原告若非因坑洞跌倒，本毋須修理機車，
    況機車零件修理向來以新品裝修，該新品之價格自應由被告
    負擔始合於事理，是本院不就機車零件部分折舊，被告應賠
    償全部之機車修理費11750元。
  (2)醫療費用：原告受傷支出醫藥費86000元，業據原告提出醫
    藥費單據為證，核屬必要，應予准許。被告雖指原告於新光
    吳火獅紀念醫院整形外科之美容去疤手術支出，並非必要費
    用，非被告應賠償之範圍云云，然查，原告左膝傷口增生肥
    厚疤痕，造成膝蓋關節彎曲不便已影響行動，自有手術將肥
    厚疤痕切除之必要，已非單純就外觀整型美容，被告此部份
    所辯，為不可採。
  (3)看護費用：
    原告主張：原告急診後休養二天須專人照顧，其後多次至三
    軍總醫院門診換藥，最後至新光吳火獅紀念醫院接受98年11
    月18日、99年5月20日及99年8月16日三次醫療手術，手術完
    後均應休養3個月，以利傷口之復原及為下次手術作準備，
    此期間共計9個月又2天之休養，是原告僅請求8個月之看護
    費用，原告於事故發生8個月由原告母親曹靖卿照顧，以每
    日1900元計算，被告應賠償原告看護費用456000元等情。經
    查，本院函詢新光醫療財團法人新光吳火獅紀念醫院關於原
    告之傷勢是否無法自理而需請專人照顧，據該醫院回覆「病
    患鄭詩穎因為左膝疤痕肥厚合併養痛，而來求診，曾在98年
    11月18日施行部分疤痕階段性切除手術，後因膝部緊縮而於
    99年5月20日施行組織擴張器植入手術，期間於門診治療，
    於99年8月16日施行疤痕切除手術及組織擴張器取出手術，
    根據病人敘述手術期間因有組織擴張器存在，左膝活動不便
    （不便彎曲），常要有人照顧，以利於日常生活」，堪認原
    告於手術期間及組織擴張器植入期間有需他人照顧之必要，
    再查，原告於99年5月19日住院施行組織擴張器植入手術，
    於99年5月20日手術，於99年5月21日出院，於99年8月19 日
    住院施行疤痕切除手術及組織擴張器取出手術，於99年8 月
    19日出院，亦有同醫院診斷證明書可稽，是以原告於99 年5
    月19日起至99年8月19日止組織擴張器在原告膝蓋內期間，
    得請求看護費，以上期間共計93日，以每日行情1900元計算
    ，原告得請求看護費176700元（1900x93=17 6700）。
  (4)工作收入減少：
    原告主張：伊於事故發生時，原已修畢康寧專校五專之全部
    學分，而在醫院作畢業前之實習課程，預期實習期滿可於同
    年六月畢業後投入職場，然因本件事故受傷行動不便而必須
    在家修養一年，無法完成實習課程，原告依通常情事，如期
    實習完畢而順利畢業後進入職場，原告可獲得與同學相同之
    薪資29000元以上，參考勞委會所公布之98年各行各業薪資
    水準認為專科生平均起薪23588元，故原告僅以每月22000元
    計算，依通常情形可得預期之一年工作收入264000元請求賠
    償等情，惟按原告請求可得預期利益損失，應以該利益之取
    得有客觀確定性，原告所提畢業生升學就業調查統計表仍有
    40%之畢業生未就業，原告未能證明其畢業後必能找到工作
    ，是原告請求工作損失，為無理由，不應准許。
  (5)慰撫金：
    原告主張：伊係78年2月4日生，正值青春年華。本件事故除
    造成原告學業中斷外，不斷地醫療及開刀，痛楚非筆墨得以
    形容，且此傷口會增生肥厚疤痕，外觀亦明顯泛紅，為避免
    引人側目或異樣眼光，原告在衣著上喪失穿著裙子或短褲之
    權利；又因該疤痕肥厚，造成左膝皮肉緊縮無法行動自如，
    亦令原告喪失自信而影響正常的社交活動。原告因此次車禍
    後，心理上對於道路表面是否確實無凹洞已生懷疑與恐懼、
    生涯規劃有重大改變，精神上及身體上痛苦，確屬重大，請
    求70萬元之慰撫金等情。經查，原告因本件事故，受有左側
    膝蓋開放性傷口、多處表淺損傷、磨傷或擦傷，左側膝挫傷
    之傷害，並增生肥厚疤痕，於98年11月18日、99年5月20日
    及99年8月16日接受疤痕切除手術及組織擴張器植入、取出
    手術，及多次就診，除身體及行動不便外，醫療期間亦造成
    休學一年，精神上自受有痛苦，得依民法第195條第1項規定
    請求慰撫金。爰審酌原告之學經歷及原告所受痛苦程度，認
    原告請求慰撫金40萬元為適當，逾此範圍，不予准許。
  (6)綜上，原告得請求機車修理費11750元、醫藥費86000元、看
    護費176700元、慰撫金40萬元，共計674450元。
七、被告主張原告於人車擁擠處所，未減速慢行，作隨時停車之
    準備，原告車速應屬過快，甚至違規超速，與有過失云云，
    惟查，原告及當時被搭載之乘客楊翎，均於警訊時供稱原告
    當時時速為30至40公里等語，復參酌現場照片，當時道路上
    車輛眾多，車速亦無法太快，依當地時速限速50公里（見道
    路交通事故調查報告表），被告需舉證原告機車時速超過50
    公里，惟機車滑行之距離與機車重量、乘客重量、地面摩擦
    係數、機車速度、撞到坑洞之阻力、機車性能、駕駛技術等
    項有關，非可單一以停止後之距離推算當時之速度，被告並
    未舉證以實其說，所辯不足採信。被告另辯稱：原告未注意
    車前狀況云云，惟觀諸現場照片，該坑洞所在位置原先即為
    修補路面，有鋪設柏油，柏油路面雖有破損凹限，但從警察
    近距離拍攝之照片（見本院卷第125頁編號10照片），該坑
    洞外觀上看起來為黑色，與柏油路面顏色相同，原告於警訊
    稱其約2公尺遠始發現坑洞等語，自屬可信，原告復於警訊
    供稱其發現坑洞後即煞車減速等語，自難認原告未注意車前
    狀況採取必要之安全措施。是被告辯稱原告與有過失乙節，
    為不可採。
八、綜上，被告應給付原告674450元，及自起訴狀繕本送達翌日
    即99年9月8日起至清償日止按年息百分之五計算之利息。逾
    此範圍之請求，為無理由，應予駁回。兩造陳明願供擔保，
    聲請宣告假執行或免為假執行，經核原告勝訴部分，合於法
    律規定，爰分別酌定相當之擔保金額宣告之；原告其餘假執
    行之聲請，因訴之駁回而失所依據，不予准許。
九、結論：原告之訴為一部有理由，一部無理由，依民事訴訟法
    第79條、第390條第2項、第392條，判決如主文。
中    華    民    國   100    年    3     月    17    日
                  民事第三庭    法  官  陳映如
以上正本係照原本作成
如對本判決上訴，須於判決送達後20日內向本院提出上訴狀。如
委任律師提起上訴者，應一併繳納上訴審裁判費。
中    華    民    國   100    年    3     月    17    日
                            書記官  林勁丞